【裁判字號】    89,易,2672
【裁判日期】    890930
【裁判案由】    違反著作權法
【裁判全文】
臺灣高雄地方法院刑事判決                        八十九年度易字第二六七二號
    公  訴  人  臺灣高雄地方法院檢察署檢察官
    被      告  乙○○
    選任辯護人  朱育男
右列被告因違反著作權法案件，經檢察官提起公訴（八十九年度偵字第一二一七八號
），本院判決如左：
    主  文
乙○○共同以明知為侵害著作權之物而意圖散布而持有之方法，侵害他人之著作財產
權，處有期徒刑參月，如易科罰金，以佰元折算壹日。扣案之盜版「Seid Storm」
遊戲光碟伍片，均沒收。
    事  實
一、乙○○係設於彭湖縣馬公市○○路九十四之一號「元昇電視遊樂器材行」負責人
    ，以販賣電視遊樂器主機及遊戲光碟片為業，明知「Seid Storm」（中文譯名為
    雪地賽車）係著作權人美商Electronic Arts Inc.享有著作權之電腦程式著作，
    竟與甲○○（業經另案判處罪刑在案）共同基於散布之犯意聯絡，於民國（下同
    ）八十八年八月二十八日上午，由乙○○以電話委託甲○○代為訂購盜版之「
    Seid Storm」遊戲光碟片五片，旋甲○○即於是日晚上至高雄縣鳳山市五甲廟附
    近夜市，明知不詳姓名之人所販賣之「Seid Storm」遊戲光碟片五片，係未經著
    作權人美商Electronic Arts Inc.授權而擅自重製之物，仍以每片新台幣（下同
    ）三十五元，三片一百元之價格予以販入而持有之，並於八十八年九月一日以快
    捷郵件方式寄交予乙○○，嗣於翌日上午七時二十五分許，在高雄國際機場國內
    線貨運站，為安檢人員朱瑞美發現，並扣得乙○○所有供犯罪所用之盜版「Seid
    Storm」五片。
二、案經臺灣高雄地方法院檢察署檢察官自動簽分偵查起訴。
    理  由
一、訊據被告乙○○固不諱言於上開時地，委託甲○○代購「Seid Storm」遊戲光碟
    片五片一節，惟矢口否認有何違反著作權法犯行，辯稱：伊係委託甲○○購買原
    版之「Seid Storm」遊戲光碟片，不知其為何購買盜版片云云。惟查：（一）扣
    案之「Seid Storm」遊戲光碟片，係屬盜版品一節，業據告訴代理人陳文詮指述
    在卷，而被告如何於上開時地委託甲○○代購「Seid Storm」遊戲光碟片等情，
    亦據被告供承在卷，核與證人甲○○證述相符，惟被告所經營之「元昇電視遊樂
    器材行」，除販賣電視遊樂器主機外，因顧客需要，尚販賣遊戲光碟片等情，迭
    據被告供承在卷，證人甲○○於偵查中亦供稱：「（問：知否乙○○從事何業？
    ）她在賣遊戲光碟」等語，足徵甲○○知悉被告店內販賣遊戲光碟片一事，是證
    人甲○○嗣於本院證稱不知被告是否販賣遊戲光碟片云云，顯與事實不符，不足
    採信。準此，甲○○既知被告以販賣遊戲光碟片為業，則被告委託其購買「Seid
    Storm」遊戲光碟片，係意圖供販賣散布之用，自必為甲○○所知悉，且甲○○
    於警訊又自承其購買扣案之「Seid Storm」遊戲光碟片時，即知該光碟片為盜版
    品一語，則甲○○既明知被告訂購「Seid Storm」遊戲光碟片係欲供販賣，而販
    賣盜版遊戲光碟片係違反法律規定，又為甲○○所明知，則倘非被告委託其代購
    盜版光碟片，其豈有擅作主張，未經被告同意，即自行代購盜版之「Seid Storm
    」遊戲光碟片，而陷被告違法之理，是證人甲○○證稱其係為幫被告節省費用，
    而擅自購買盜版之「Seid Storm」遊戲光碟片，並非被告委其購買，被告事先亦
    不知情云云，顯與常理有違，難予採信。（二）次查，被告始終供承甲○○所經
    營之「淵升玩具店」，僅販賣模型玩具，並未販賣盜版遊戲光碟片等語，則甲○
    ○對遊戲光碟片顯不熟悉，故按理倘被告係委託甲○○代購原版片，其理應告知
    甲○○至何處購買，而非任其隨意在地攤購買盜版品，惟被告竟供承當初訂購時
    ，並未告知甲○○應至何處購買等語，此亦顯與一般經驗法則有違，是被告辯稱
    當初係委託甲○○代購原版片，而非盜版片云云，顯係避就之詞，委無足取。（
    三）再查，被告當初委託甲○○代購之光碟片多達六十餘片（其餘部分未據告訴
    ），倘為原版片，每片約一千三百元計算，總共需款近九萬元，此為被告所自承
    ，惟當時被告委託購買時，僅提到嗣將來其至高雄時，再與甲○○結算，而未先
    將價款交付或匯予甲○○等情，亦據被告供承甚詳，惟被告與甲○○僅為生意上
    往來之朋友，且往來次數不多，甲○○於偵查中更且供承：「：：：之前我與她
    沒有生意往來」等語，足徵其二人間並非熟稔，既非熟識之人，以高達九萬元之
    價款，甲○○豈有於尚未取得價款且未明確約定如何付款情形下，同意預先墊付
    之理，是被告辯稱係委託甲○○代購原版光碟片云云，顯係飾卸之詞，不足採信
    。此外，復有盜版之「Seid Storm」遊戲光碟片五片扣案可佐，事證明確，被告
    之犯行洵堪認定。
二、核被告所為，係犯著作權法第九十三條第三款、第八十七條第二款明知為侵害著
    作權之物，意圖散布而持有罪。就上開行為，被告與甲○○間，有犯意聯絡及行
    為分擔，為共同正犯關係。爰審酌被告為一己私利，不知對他人之智慧財產權予
    以尊重看待，違反國際上普遍強調保護智慧財產權，以期發揚人類精神創作之潮
    流，固應予重罰，惟念其無任何前科紀錄，此有臺灣高雄地方法院檢察署刑案資
    料查註紀錄表一紙可參，因一時貪圖小利，誤罹刑章，惟尚未售出，對告訴人所
    造成之損害應屬非鉅等一切情狀，量處如主文所示之刑，並諭知易科罰金之折算
    標準。末查，扣案之「Seid Storm」遊戲光碟片五片，為被告所有供犯罪所用之
    物，爰依刑法第三十八條第一項第二款規定，宣告沒收。至其餘扣案之盜版光碟
    片六十三片，因未據告訴，與扣案之紙袋一只，均與本案無何直接關聯性，故不
    予宣告沒收，附此敘明。
據上論斷，應依刑事訴訟法第二百九十九條第一項前段，著作權法第九十三條第三款
、第八十七條第二款，刑法第十一條前段、第二十八條、第四十一條、第三十八條第
一項第二款，罰金罰鍰提高標準條例第二條，判決如主文。
本案經檢察官陳瑞堯到庭執行職務。
中      華      民      國      八十九      年    九    月    二十五    日
                                    臺灣高雄地方法院刑事第七庭
                                        法  官    李  璧  君
右正本證明與原本無異。
如不服本判決，應於判決送達後十日內，向本院提出上訴狀。
                                        書記官    李  忠  霖
中      華      民      國      八十九      年    九    月      三十    日
附錄本案論罪科刑法條全文
著作權法第八十七條第二款：
有下列情形之一者，除本法另有規定外，視為侵害著作權或製版權：
二、明知為侵害著作權或製版權之物，而散布或意圖散布而陳列或持有或意圖營利而
    交付者。
著作權法第九十三條第三款：
有下列情形之一者，處二年以下有期徒刑，得併科新臺幣十萬元以下罰金：
三、以第八十七條各款方法之一侵害他人之著作權者。


司法院資訊處製作；財團法人民間司法改革基金會備份。
